【裁判字號】    99,家救,63
【裁判日期】    990906
【裁判案由】    訴訟救助
【裁判全文】
臺灣臺中地方法院民事裁定              99年度家救字第63號
聲  請  人  乙○○
即  原  告
相  對  人  甲○○○
即  被  告
上列當事人間請求離婚事件（本院99年度婚字第600號），聲請
人聲請訴訟救助，本院裁定如下：
    主  文
聲請駁回。
聲請程序費用由聲請人負擔。
    理  由
一、聲請意旨略以：聲請人訴請相對人離婚事件（本院99年度婚
    字第600 號），因聲請人年老體衰，生活困難，三餐不繼，
    日前甫受心臟開刀，又子女均不孝，長子已過世多年，次子
    則在監執行，女兒亦失聯數年，又因遭社福單位質疑仍受相
    對人扶養，致未能請領社會救助，故實無資力支出訴訟費用
    ，且非顯無勝訴之望，為此聲請訴訟救助等語。
二、按當事人無資力支出訴訟費用者，法院應依聲請，以裁定准
    許訴訟救助，民事訴訟法第107條第1項定有明文。次按聲請
    訴訟救助，依民事訴訟法第109條第2項、第284 條之規定，
    應提出能即時調查之證據，以釋明請求救助之事由，是法院
    調查聲請人是否無資力支出訴訟費用，專就聲請人提出之證
    據為之，如聲請人並未提出證據，或依其提出之證據，未能
    信其無資力支出訴訟費用之主張為真實，即應將其聲請駁回
    ，並無派員調查之必要；又所謂「無資力」，係指窘於生活
    ，且缺乏經濟信用者而言，最高法院分別著有26年滬抗字第
    34號、43年臺抗字第152 號判例可資參照。申言之，若非取
    給於自己或家族所必需之生活費不能支出訴訟費用，且無籌
    措款項以支出訴訟費用之信用技能，方能謂之為無資力支出
    訴訟費用。
三、本件聲請人主張其無資力支出訴訟費用乙節，固據提出臺中
    縣潭子鄉福仁村村長游鄧雪姬出具之證明書及財政部臺灣省
    中區國稅97年度綜合所得稅籍資料清單1 件為證，觀諸上開
    證明書記載聲請人已於民國72年8 月17日與相對人離婚，為
    單身云云，顯與事實不符；又上開綜合所得稅資料清單，亦
    僅能證明聲請人於97年度並無所得資料，惟尚非屬有關聲請
    人無資力支出訴訟費用之釋明依據；至聲請人雖主張其已無
    資力，然並未提出其他確切之證據足資證明以實其說；且查
    ，本院依職權調取聲請人之稅務電子閘門財產所得調件明細
    表，聲請人於96年至98年雖無所得資料，然名下尚有坐落臺
    中縣潭子鄉○○段642地號土地（應有部分1/8）、門牌號碼
    ：臺中縣潭子鄉○○路復興巷27號房屋、臺中縣潭子鄉○○
    路235巷36號房屋各1筆，上開不動產之財產總額合計新臺幣
    （下同）21萬1815元。雖聲請人於本院99年8 月10日訊問時
    陳述：因為伊名下土地係共有，無法變賣云云。惟查，聲請
    人亦未釋明其有何缺乏經濟信用而無法以前揭不動產為擔保
    貸得款項之情事、或有何不能處分財產之情形，是其上開主
    張，自無可採。
四、綜上所述，聲請人既非毫無恆產而缺乏經濟信用，非不得以
    其既有財產及自身之經濟上信用籌措裁判費，此外，本件聲
    請人起訴所需繳納之訴訟費用僅3000元，難認已達非取給於
    自己或家族所必須之生活費不能支出訴訟費用之情形，尚無
    從據以認定聲請人已達窘於生活、乏經濟信用之程度。聲請
    人既非無資力支出訴訟費用之人，是其聲請訴訟救助，即屬
    無從准許，應予駁回。
五、依民事訴訟法第95條、第78條，裁定如主文。
中    華    民    國    99    年    9     月     6    日
                  家事法庭      法官  郭妙俐
正本係照原本作成。
如不服本裁定應於送達後10日內向本院提出抗告狀，並繳納抗告
費新臺幣1,000元。
中    華    民    國    99    年    9     月     6    日
                                書記官 魏宏銘

司法院資訊處製作；財團法人民間司法改革基金會備份。
